臺灣臺北地方法院民事小額判決
110年度店小字第1562號
原      告  甲○○（真實姓名住所詳卷）
法定代理人  乙○○（真實姓名住所詳卷）
訴訟代理人  王仲軒律師
複  代理人  陳毓婷律師
            郭子嫣  
被      告  鄭奎延  

上列當事人間請求損害賠償事件，本院於民國111年5月27日言詞
辯論終結，判決如下：
    主      文
原告之訴駁回。
訴訟費用新臺幣壹仟元由原告負擔。
    事實及理由
一、按因侵權行為涉訟者，得由行為地之法院管轄。民事訴訟法
    第15條定有明文。查，本件侵權行為地在新北市新店區，本
    院自有管轄權。
二、原告主張：兩造為朋友，被告於民國109年間明知伊尚未滿1
    8歲，不得考領普通重型機車駕駛執照，仍將其所有之車牌0
    00-000號普通重型機車（下稱A車）借與伊騎乘使用，致伊
    於同年9月6日20時56分許騎乘A車行經新北市新店區建國路
    與民權路口時，與車牌000-000號普通重型機車發生碰撞受
    有傷害，經警方到場處理並查獲伊為無照駕駛，依道路交通
    管理條例第21條第1項第1款規定（下稱系爭規定）予以舉發
    而遭開罰。被告前揭出借車輛之行為違反系爭規定，且與伊
    受傷、遭開罰無照駕駛間有因果關係，被告自應賠償伊財產
    及非財產上損害合計新臺幣（下同）5萬元，爰依民法第184
    條第1項前段、後段、第2項規定提起本件訴訟，並聲明：被
    告應給付原告5萬元，及自起訴狀繕本送達翌日起至清償日
    止，按週年利率5%計算之利息。
三、被告則以：伊與原告並不相識亦未曾同意出借A車與原告。
    並聲明：原告之訴駁回。
四、本院之判斷：
　㈠、查，原告為93年11月生，並於109年9月6日20時56分許騎乘
      A車行經新北市新店區建國路與民權路口時，與訴外人王
      婷騎乘車牌000-000號普通重型機車發生交通事故（下稱
      系爭事故），遭警方查獲原告為無照駕駛，依系爭規定予
      以舉發，而A車於包含前揭事故時間內之108年4月10日至1
      10年4月7日間登記在被告名下等節，有原告個人戶籍資料
      查詢結果、新北市政府警察局新店分局A2類道路交通事故
      資料（含現場圖、調查報告表、談話紀錄表、當事人登記
      聯單、現場照片）、舉發違反道路交通管理事件通知單、
      臺北市區監理所函及所附A車車主歷史查詢表在卷可稽（
      本院110年度北司簡調字第568號卷第15頁、本院卷第19至
      38、49至51頁，戶籍資料查詢結果存資料袋），堪信為真
      。
  ㈡、按因故意或過失，不法侵害他人之權利者，負損害賠償責
      任。故意以背於善良風俗之方法，加損害於他人者亦同。
      違反保護他人之法律，致生損害於他人者，負賠償責任。
      但能證明其行為無過失者，不在此限。民法第184條定有
      明文。原告主張被告明知其為無普通重型機車駕駛執照之
      人仍出借A車與其騎乘使用，致其發生系爭事故並遭舉發
      開罰無照駕駛，被告應負損害賠償責任，惟：
　　１、被告出借A車與無駕駛執照之原告騎乘之行為，縱令為真
        ，該行為亦難信有何違背一般社會通念之善良風俗，而
        得成立民法第184條第1項後段之侵權行為。
　　２、又按汽車駕駛人，未領有駕駛執照駕駛小型車或機車，
        處6000元以上、1萬2000元以下罰鍰，並當場禁止其駕
        駛；汽車所有人允許前揭違規駕駛人駕駛其汽車者，除
        依第1項規定之罰鍰處罰外，並記該汽車違規紀錄1次。
        道路交通管理處罰條例第21條第1項第1款、第5項前段
        雖有明定，惟上開規定係因汽、機車乃速度甚快、有造
        成他人生命、身體、健康重大危害之虞，未考取駕駛執
        照之人，對交通安全規則認識與駕駛技術均未經審核，
        法律為保護交通安全，故規定未考領有駕駛執照者不得
        駕駛小客車或騎乘機車、所有人亦不得聽任無駕照之人
        駕駛其車輛，否則均予處罰，故該等規定雖可認屬保護
        他人之法律，所保護者為其他用路人之交通安全，而非
        該無駕駛執照之人本身。查，原告既自承為無駕駛執照
        之人，其發生系爭事故受有體傷、遭查獲無照駕駛而遭
        舉發裁罰而受有損害，均為其憑已意決定在無駕駛執照
        情形下仍上路行駛所致，依前開說明，並非上開規定所
        保護之範圍，原告主張被告應依民法第184條第2項負損
        害賠償責任，並無可取。
　　３、況原告主張被告出借A車與其使用，為被告於110年12月2
        8日言詞辯論期日當庭否認，原告雖稱會再2週內陳報證
        明方法，惟迄本件言詞辯論終結，僅口頭補充被告係透
        過訴外人蔣于萍借用、被告未妥善保管A車等語，並未
        提出任何具體證明方法（本院卷第66、86頁），已難信
        其主張被告明知原告無普通重型機車駕駛執照仍出借A
        車乙節屬實，自無從信被告有何加害行為。是原告既不
        能舉證被告加害行為，其依民法第184條第1項前段請求
        被告賠償，亦屬無據。
五、從而，原告依侵權行為之法律關係，請求被告給付原告5萬
    元，及自起訴狀繕本送達翌日起至清償日止，按週年利率5%
    計算之利息，為無理由，應予駁回。
六、本件事證已臻明確，兩造其餘攻擊防禦方法及所提證據，經
    本院斟酌後，核與判決結果不生影響，爰不另逐一論述。
七、訴訟費用負擔之依據：民事訴訟法第78條。並依職權確定本
    件訴訟費用額為1000元（即裁判費）如主文第2項所示。
中　　華　　民　　國　　111 　年　　6 　　月　　24　　日
                  新店簡易庭法  官　林志煌
上正本證明與原本無異。
如不服本判決，應於判決送達後20日內向本庭（231204新北市○○
區○○路0段000號）提出上訴狀（須按他造當事人之人數附繕本）
，並表明上訴理由（上訴理由應表明：一、原判決所違背之法令
及其具體內容。二、依訴訟資料可認為原判決有違背法令之具體
事實），如於本判決宣示後送達前提起上訴者，應於判決送達後
20日內補提上訴理由書（須附繕本），如未於上訴後20日內補提
合法上訴理由書，法院得逕以裁定駁回上訴。
如委任律師提起上訴者，應一併繳納上訴審裁判費。
中　　華　　民　　國　　111 　年　　6 　　月　　24　　日
                            書記官  周怡伶